【裁判字號】    98,交抗,2862
【裁判日期】    981209
【裁判案由】    違反道路交通管理處罰條例
【裁判全文】
臺灣高等法院交通事件裁定            98年度交抗字第2862號
抗  告  人
即受處分人  甲○
上列抗告人因違反道路交通管理處罰條例案件，不服臺灣板橋地
方法院98年度交聲字第3563號，中華民國98年10月27日所為裁定
，提起抗告，本院裁定如下：
    主  文
抗告駁回。
    理  由
一、本件抗告人即受處分人甲○抗告意旨略以：依司法院釋字第
    535號解釋意旨，本件受處分人於案發時，並未開啟HID大燈
    ，非現行犯，員警對受處分人之所有物進行搜查，有職權濫
    用及侵犯人權之嫌，員警由此所得之證據，不得作為懲處之
    依據，爰提起本件抗告云云。
二、按汽車車身、引擎、底盤、電系等重要設備變更或調換，或
    因交通事故遭受重大損壞修復後，不申請公路主管機關施行
    臨時檢驗而行駛者，處汽車所有人新臺幣（下同）2,400以
    上9,600元以下罰鍰，並責令其檢驗，道路交通管理處罰條
    例第18條第1項定有明文。又依道路交通安全規則附件15「
    汽車設備規格變更規定」，其中電系設備－頭燈（氣體放電
    式頭燈），如有改裝，應經公路監理機關依氣體放電式頭燈
    檢驗標準檢驗合格，辦理變更登記。
三、經查：
（一）本件受處分人於98年7月24日23時許，駕駛2385-EY號自用
      一般小客車，行經臺北縣汐止市○○路○段（原審誤載為
      汐萬路一段），因有電系設備屬可變更設備，變更不申請
      臨時檢驗而行駛情事，為警攔停舉發，並經原處分機關即
      交通部公路總局臺北區監理所裁處罰鍰3,600元，車輛責
      令檢驗等情，有臺北縣政府警察局北縣警交大字第C00000
      000號舉發違反道路交通管理事件通知單、交通部公路總
      局北監自裁字第裁40-C00000000號違反道路交通管理事件
      裁決書影本各1紙，及違規採證照片附卷可稽（見原審卷
      第9頁、第10頁、第12頁）。
（二）受處分人於原審雖辯稱其於案發時並未開啟HID燈（即氣
      體放電式頭燈）云云，然依前揭說明，汽車所有人未經公
      路主管機關檢驗合格即擅自更換氣體放電式燈泡而行駛，
      即已構成違法，應依道路交通管理處罰條例第18條第1項
      之規定處罰。受處分人所執抗辯，無礙其所有之汽車有「
      電系設備屬可變更設備，變更不申請臨時檢驗而行駛」違
      規事實之認定。
（三）至於受處分人援引司法院釋字第535號解釋，提起抗告，
      辯稱其非屬現行犯，質疑員警之臨檢程序違法失當，不得
      對其裁罰乙節。按「道路交通管理之稽查，違規紀錄，由
      交通勤務警察，或依法令執行交通稽查任務人員執行之。
      」、「警察對於已發生危害或依客觀合理判斷易生危害之
      交通工具，得予以攔停並採行下列措施：一、要求駕駛人
      或乘客出示相關證件或查證其身分。二、檢查引擎、車身
      號碼或其他足資識別之特徵。三、要求駕駛人接受酒精濃
      度測試之檢定。」道路交通管理處罰條例第7條第1項、警
      察職權行使法第8條第1項分別定有明文。觀原審卷附臺北
      縣政府警察局汐止分局98年8月24日北縣警汐交字第09800
      27456號函所載：「本分局交通分隊員警於98年7月24日23
      時0分，在本轄汐萬路三段（彩虹橋）前執行交通稽查勤
      務，發現台端駕駛2385-EY號自小客車行經該處，因該車
      燈光異常，遂為員警攔查車輛並檢視前車大燈…」等語（
      見原審卷第13頁）。核與受處分人聲明異議狀所載：「…
      我開著『遠光燈及霧燈』…一開始員警覺得我燈光顏色偏
      黃…我回答警察我換了黃金光燈泡…緊接著警察先生命令
      我把引擎蓋打開，我很清楚我有權利可以不用理會，但是
      我既沒違規，配合員警也是人民應盡之責任，所以我照作
      了」之受臨檢原因及經過一致（見原審卷第5頁）。而汽
      車之頭燈改用氣體放射性頭燈，因照明亮度強化，被告又
      於23時之深夜時段，於臺北縣汐止市○○路○段近彩虹橋
      之山間道路（見本院卷附google地圖查詢列印資料）開啟
      遠光燈駕車行進，以汽車遠光燈之光線投射角度為直射長
      距離散發，極容易造成對向來車駕駛之眼睛不適與視線受
      強光遮蔽，對於對向行車之安全具有相當程度之危險性。
      從而，本件員警因執行交通稽查勤務，見受處分人之車燈
      顏色有異，遂為攔停稽查，並未違反警察職權行使法第8
      條第1項之規定，受處分人亦自承其係配合員警之要求，
      乃開啟引擎蓋受檢，是以本件員警執行勤務，並無手段顯
      逾比例原則之情事。抗告意旨指摘員警濫權臨檢，據而推
      論採證不合法云云，洵無可採。
四、綜上，本件受處分人所駕之自有2385-EY號汽車有「電系設
    備屬可變更設備，變更不申請臨時檢驗而行駛」之違規事實
    ，堪以認定，而員警執行交通稽查勤務，復無違法失當之瑕
    疵。原審據以維持原處分機關依道路交通管理處罰條例第18
    條第1項及違反道路交通管理事件統一裁罰基準及處理細則
    相關規定，裁處受處分人罰鍰3,600元，車輛責令檢驗之裁
    決處分，其認事用法，核無違誤。受處分人仍執陳詞置辯，
    並漫言指摘員警之臨檢過程未當，因此而取得之證據不足憑
    為裁罰依據云云，均屬無據，核其抗告，為無理由，應予駁
    回。
據上論斷，應依道路交通案件處理辦法第26條，刑事訴訟法第41
2條，裁定如主文。
中    華    民    國    98    年    12    月    9     日
            刑事第十三庭  審判長法  官    曾德水
                                法  官    遲中慧
                                法  官    陳恆寬
以上正本證明與原本無異。
不得再抗告。
                                書記官    黃家麟
中    華    民    國    98    年    12    月    10    日


司法院資訊處製作；財團法人民間司法改革基金會備份。
